臺灣高雄地方法院交通事件裁定　　　　 100年度交聲字第29號
原處分機關　交通部公路總局高雄區監理所
異　議　人
即受處分人　蔡宏裕
上列異議人即受處分人因違反道路交通管理處罰條例案件，對於
交通部公路總局高雄區監理所於民國99年12月10日所為處分（高
監自裁字第裁80-M00000000號）聲明異議，本院裁定如下：
    主  文
異議駁回。
    理  由
一、原處分意旨略以：異議人即受處分人蔡宏裕（下稱異議人）
    於民國99年11月19日14時50分許，駕駛車牌號碼3651-UU 號
    租賃自小客車行經臺南縣歸仁鄉（縣、市改制前，以下改稱
    為臺南市歸仁區○○○○路1 段2500號前，因以時速82公里
    行駛，超過該路段速限60公里計22公里，經臺南市政府警察
    局歸仁分局歸南派出所員警以移動式測速器測得發現，當場
    攔停製單舉發，爰依道路交通管理處罰條例第40條規定，裁
    處異議人罰鍰新臺幣（下同）1,800 元，並依同條例第63條
    第1 項規定記違規點數1 點等語。
二、異議意旨略以：異議人當天係由高鐵高架橋下第39號道路由
    北向南行駛，再右轉中正南路1 段往86東西快速道路方向前
    進，於行經成功大學航太實驗校區接近「86號快速道路」前
    200 公尺被攔停，途中並未經過設置於臺南市歸仁區○○○
    路○ 段與凱旋路口之測速照相警告標誌，且該警告標誌距離
    本件執勤員警攔停點有1,600 至1,700 公尺遠，難謂已符設
    置之標準規定；另異議人行駛之車輛右轉後直至員警攔停之
    處約有700 至800 公尺遠，該路段亦未看見固定或臨時豎立
    之「測速照相」相關警示，爰依法聲明異議，請求撤銷原處
    分云云。
三、按汽車駕駛人，行車速度超過規定之最高時速或低於規定之
    最低時速，除有第43條第1 項第2 款情形外，處1,200 元以
    上2,400 元以下罰鍰，道路交通管理處罰條例第40條定有明
    文。又按「汽車駕駛人之行為有下列情形之一，當場不能或
    不宜攔截製單舉發者，得『逕行舉發』：...7、經以科學儀
    器取得證據資料證明其行為違規。」、「前項第7 款之科學
    儀器應採固定式，並定期於網站公布其設置地點。但汽車駕
    駛人之行為屬下列情形之一者，不在此限：...9、行車速度
    超過規定之最高速限或低於規定之最低速限。」、「對於前
    項第9 款之違規行為，採用固定或非固定式科學儀器取得證
    據資料證明者，於一般道路須至少於100 公尺，於高速公路
    、快速公路須至少於300 公尺前，明顯標示之。」，同條例
    第7 條之2 第1 項第7 款、第2 項第9 款、第3 項亦有明揭
    。惟查上開第7 條之2 科處違規人行政裁罰之目的，乃在敦
    促駕駛人依行車速限駕駛，並於科學儀器採證之情形下，由
    主管機關在明顯處告示，籍以提醒駕駛人依道路限速行駛，
    以期在駕駛人避免受罰之預期心理下，達到依行車速限駕駛
    ，進而維護行車安全之最大效益，尚非謂如有違反，駕駛人
    超速行駛之違規行為即應不罰。復觀該條文之立法體系及條
    文內容可知，係針對『逕行舉發』程序所為之規範，亦即如
    為當場攔停舉發，且經員警出示駕駛人違規之相關事證、製
    單處罰駕駛人時，應無上開條文之適用，此由該條文第1 項
    係規定「‥當場不能或不宜攔截製單舉發者，得『逕行舉發
    』‥」、第4 項規定「第1 項『逕行舉發』，應記明車輛牌
    照號碼、車型等可資辨明之資料，以汽車所有人為被通知人
    製單舉發。」等條文內容應可足證。是依上開所述，駕駛人
    如有超速行駛之違規事實，且當場經警攔停舉發，縱駕駛人
    未見有測速之標示，仍不免駕駛人違規科處裁罰之責任。
四、經查：
（一）異議人於99年11月19日14時50分許，駕駛向上裕租賃股份
      有限公司承租之車牌號碼3651-UU 號租賃小客車，行經臺
      南市歸仁區○○○路○ 段2500號前，經警以雷射測速槍測
      速後，車速高達每小時82公里，有超過該路段規定之最高
      時速60公里以上達22公里之違規行為，經警攔停並開單舉
      發，因原處分機關認違規事實明確，裁決罰鍰1,800 元，
      並記違規點數1 點等情，有臺南縣警察局舉發違反道路交
      通管理事件通知單、交通部公路總局高雄區監理所99年12
      月10日高監自裁字第裁80-M00000000號裁決書各1 份附卷
      可稽（本院卷第8 頁、第9 頁），亦為異議人所不爭，且
      有異議人提出上開自小客車行車紀錄器錄影之光碟1 份供
      參，是異議人確有上開駕車超速違規，且經員警當場攔停
      舉發之事實，自堪認定。
（二）異議人雖爭執其行駛之道路，並未見任何測速照相之警示
      ，且違規地點距設置標示即臺南市歸仁區○○○路與凱旋
      路口亦相距甚遠云云，惟查臺南市歸仁區○○○路1 段與
      臺39線路口處，設置有「最高速限60公里」警告標誌乙節
      ，有臺南市政府警察局歸仁分局100 年1 月20日南市警歸
      交字第1000001247號函檢附之照片2 張在卷可稽（本院卷
      第21頁），且本件係異議人超速違規，經執勤員警當場攔
      停舉發，非執行員警依測速儀器測速之結果，事後再予製
      單「逕行舉發」之情，業如前揭。因異議人為考領駕駛執
      照之人，對於上開最高速限之警告標誌，應當知之甚詳，
      且該警告限速標誌亦無其他障礙物遮蔽，異議人行經該路
      段時應可清楚知悉其最高之速限，亦足明確，故縱認異議
      人行經之路線未見有測速照相之相關標示，惟因異議人係
      經警持測速儀器監測而當場攔停舉發，且該路段設有最高
      速限之警告標誌，異議人復有上開超速之違規事實，則依
      前揭所述，異議人所辯之詞，應無所據，要難推諉而不負
      違規之責。又異議人並未就執勤警員之舉發有誤，提出明
      確事證以供調查，且核無任何其他相關證據，足資證明執
      勤警員有捏造事實違法取締之情事，是員警本其維護交通
      秩序及行車安全等職責所為本件交通違規之舉發，自應予
      以採信。
五、綜上所述，異議人於上述時、地確有前揭違規行為之事實，
    應堪明確，且本件執勤員警係依雷達測速採證結果當場舉發
    ，並無不當之處，是異議人前揭所辯，核無可採。從而，原
    處分機關依法裁處異議人罰鍰1,800 元，並記違規點數1 點
    ，其處分自無違誤，本件聲明異議為無理由，應予駁回。
據上論斷，應依道路交通管理處罰條例第87條第2 項，道路交通
事件處理辦法第18條，裁定如主文。
中    華    民    國   100    年    2     月    9     日
                  交通法庭    法  官  林勳煜
以上正本係照原本作成。
如不服本裁定應於送達後5日內向本院提出抗告狀。
中    華    民    國   100    年    2     月    14    日
                              書記官  莊正彬